【裁判字號】    97,交聲,66
【裁判日期】    970912
【裁判案由】    違反道路交通管理處罰條例聲明異議
【裁判全文】
臺灣臺東地方法院交通事件裁定        97年度交聲字第66號
原處分機關  交通部公路總局高雄區監理所臺東監理站
異  議  人
即受處分人  乙○○
上列受處分人因違反道路交通管理處罰條例事件，對於交通部公
路總局高雄區監理所臺東監理站中華民國97年7月8日所為之處分
（原處分案號：東監違裁字第裁81-T00000000號），聲明異議，
本院裁定如下：
    主  文
異議駁回。
    理  由
一、原處分意旨略以：本件異議人即受處分人乙○○係領有計程
    車駕駛人執業登記證之駕駛人，應依據計程車駕駛人執業登
    記管理辦法第11條第1項之規定，於每年出生日前後1個月內
    檢具相關文件向原發證之警察局申請查驗，受處分人之生日
    為55年5月18日，依規定應於97年6月18日前申請查驗，申請
    人卻於97年6月20日始至臺東縣警察局交通警察隊申請查驗
    ，逾期2日，遂由臺東縣警察局交通警察隊以受處分人有違
    反道路交通管理處罰條例第36條第3項規定之行為而逕行掣
    單舉發，並將前開舉發通知單送達於受處分人。嗣受處分人
    向原處分機關提出申訴，經原處分機關即交通部公路總局高
    雄區監理所臺東監理站調查結果，仍認受處分人確有前開違
    規行為，原處分機關乃於97年7月8日以受處分人有「計程車
    駕駛人不依規定期限參加年度查驗」之違規事實，依道路交
    通管理處罰條例第36條第3項之規定，裁決罰緩新臺幣（下
    同）1200元之處分。
二、異議意旨略以：計程車駕駛人執業登記管理辦法第11條雖未
    規定核發計程車駕駛人執業登記證之警察局必須主動以書面
    通知計程車駕駛人申請查驗，但是警察局應該有主動以書面
    通知之義務，以免計程車駕駛人因此受罰或受到更嚴重註銷
    登記之處分，伊因為身體不好，有糖尿病，連生日都沒有過
    ，當然沒有想到要去申請查驗，伊如果有收到查驗的書面通
    知，一定會按時申請查驗云云。
三、按執業登記證及其副證每年查驗1次，計程車駕駛人自領得
    執業登記證及其副證之翌年起，應於每年出生日前後1個月
    內檢具國民身分證、職業駕駛執照、執業事實證明文件、執
    業登記證及副證，向原發證之警察局申請查驗；又計程車駕
    駛人有正當理由未能於期限內辦理執業登記證及其副證之查
    驗或換發者，得於原因消滅後3個月內，檢具相關證明文件
    ，向原發證之警察局申請補辦查驗或換發，其執業年資視同
    連續。但該段期間應予扣除，計程車駕駛人執業登記管理辦
    法第11條第1項、第12條分別有明文規定。再計程車駕駛人
    如因服役、出國、重病住院、分娩、服刑或職業駕照吊扣中
    等正當理由，不能於期限內辦理執業登記證查驗者，應審核
    其情形是否符合正當理由，及是否於原因消滅後3個月內檢
    同有關證明文件，補辦查驗，於警察機關辦理計程車駕駛人
    執業登記管理事項作業要點第12點第2目亦有明文。次按計
    程車駕駛人，不依規定期限，辦理執業登記事項之異動申報
    ，或參加年度查驗者，處新臺幣1200元罰鍰；逾期6個月以
    上仍不辦理者，廢止其執業登記，道路交通管理處罰條例第
    36 條第3項亦定有明文。
四、經查：
（一）受處分人為營業小客車駕駛人，領有臺東縣警察局核發之
      計程車駕駛人執業登記證，而自領得執業登記證及其副證
      之翌年起，應於其每年出生日即5月18日前後1個月內檢具
      相關文件，送臺東縣警察局查驗，是受處分人應於97年4
      月18日至6月18日間，主動申請辦理查驗。受處分人自承
      於97年6月20日始至臺東縣警察局交通警察隊申請辦理查
      驗，顯已逾上開辦理查驗期限，受處分人確有上開違規行
      為堪予認定。
（二）證人即臺東縣警察局交通警察隊警員甲○○具結證稱：在
      計程車駕駛人執業登記證上均有註記下次應申請辦理查驗
      之日期，且均當場通知受檢驗人下次應查驗之的日期，又
      伊在本次舉發受處分人違規時，有依據計程車駕駛人職業
      登記管理辦法第12條之規定告知受處分人如符合規定得申
      請補辦查驗，但因受處分人無法提出相關證據，因此依法
      掣單告發，另依據相關之作業法規，並未規定警察局要特
      別通知計程車駕駛人來辦理查驗等語。計程車駕駛人執業
      登記證之查驗日期係以一般人最容易記憶之生日為基準，
      並有生日前後各1個月長達2個月之申請辦理查驗期間，且
      據上開證人甲○○之證述，執業登記證上均有註記下次應
      申請辦理查驗之日期，在查驗後亦會當面告知下次應查驗
      之日期，再參以計程車駕駛人執業登記管理辦法第13條第
      1 項規定，計程車駕駛人應將執業登記證置於儀錶板上右
      側，是受處分人平日駕駛計程車營業時，均會看見置於儀
      錶板上右側之執業登記證，而得記憶起執業登記證應申請
      查驗之期間，故受處分人辯稱因為臺東縣警察局未另行以
      書面通知查驗期間且其有糖尿病等病痛，致其忘記查驗期
      間云云，委無足採。此外，證人甲○○警員已依計程車駕
      駛人執業登記管理辦法第12條之規定告知受處分人如有正
      當理由得申請補辦查驗，此亦為受處分人所自承，然受處
      分人未能提出任何理由申請補辦查驗，故由甲○○警員掣
      單舉發受處分人之違規行為。
五、綜上所述，受處分人確有不依規定期限申請執業登記證查驗
    之行為，自屬違反道路交通管理處罰條例第36條第3項之規
    定，而原處分機關逕依前開道路交通管理處罰條例第36條第
    3項之規定，裁決受處分人罰鍰1200元，經核並無違誤，本
    件異議為無理由，自應予以駁回。
據上論斷，應依道路交通案件處理辦法第19條，裁定如主文。
中    華    民    國    97    年    9     月    12    日
                  交通法庭      法  官  馬培基
以上正本證明與原本無異。
如不服本裁定，應於裁定送達後5日內向本院提出抗告狀（須附
繕本）。
「切勿逕送上級法院」
                                書記官  尹玉琪
中    華    民    國    97    年    9     月    12    日


司法院資訊處製作；財團法人民間司法改革基金會備份。
